【裁判字號】    98,消債更,253
【裁判日期】    980527
【裁判案由】    更生事件
【裁判全文】
臺灣臺北地方法院民事裁定           98年度消債更字第253號
聲  請  人
即債務人    甲○○
上列當事人因消費者債務清理事件聲請更生，本院裁定如下：
    主  文
聲請駁回。
聲請費用由聲請人負擔。
    理  由
一、按債務人對於金融機構因消費借貸、自用住宅借款、信用卡
    或現金卡契約而負債務，在聲請更生或清算前，應提出債權
    人清冊，以書面向最大債權金融機構請求協商債務清償方案
    並表明共同協商之意旨；債務人與金融機構協商成立者，不
    得聲請更生或清算。但因不可歸責於己之事由，致履行顯有
    重大困難者，不在此限，消費者債務清理條例第151條第1項
    、第6項分別定有明文。次按，同法第153條規定：「自債務
    人提出協商請求之翌日起逾三十日不開始協商，或自開始協
    商之翌日起逾九十日協商不成立，債務人得逕向法院聲請更
    生或清算。」，其立法意旨以：「為免協商程序之延滯影響
    債務人清理債務，債權人如遲不開始協商，或債務清償方案
    遲未能協商成立，應許債務人逕向法院聲請更生或清算，以
    儘速清理債務，早日重建經濟生活，爰設本條。同時為使受
    理協商之金融機構調閱債務人之財產、收入、業務及信用狀
    況，及參與協商之金融機構得及時取得資訊，並使債權人、
    債務人雙方得充分溝通，爰修正本條所定期間。」，是債務
    人提出協商請求，係因可歸責債務人之事由，例如不提出資
    料或同意金融機構調閱債務人之財產、收入、業務及信用狀
    況，以利金融機構得及時取得資訊，或無參與協商之意願，
    使債權人、債務人無法充分溝通者，即難認係符合前開消費
    者債務清理條例第153條規定，依同法第151條第6項，即不
    能逕據以向法院聲請更生。又聲請更生或清算不合程式或不
    備其他要件者，法院應以裁定駁回之，但其情形可以補正者
    ，法院應定期間先命補正，復為同條例第8條所明定。
二、查本件債務人向本院聲請更生，雖主張：其有不能清償債務
    情事，向該最大債權銀行荷商荷蘭銀行銀行請求共同協商債
    務清償方案，最大債權銀行提出，分180期每期月付金為
    19,000元之協商方案。然聲請人97年度每月平均薪資為
    47,460元扣除必要生活支出後，僅剩12,765元，無法負擔上
    開協商條件，致協商不成立。爰依消費者債務清理條例第
    153 條規定，聲請人自得逕向法院聲請更生云云。經查：
  (一)由聲請人96、97年度綜合所得稅各類所得資料清單可知，聲
    請人96年、97年各類所得合計分別為557,642元、569,514元
    ，平均每月收入分別為45,455元、47,460元，足見聲請人近
    二年之收入甚為穩定，甚至有小幅成長。
  (二)由聲請人卷附之證據以觀，聲請人所陳報之費用中除每月工
    會會費100元、勞健保費997元及福利金142元可認屬實外，
    其餘費用是否屬實均有疑問。經查：
  1.聲請人陳報之膳食費6000元、水電瓦斯費用1250元均未檢附
    任何單據，無從認為確有此數額之支出。
  2.交通費用雖陳報為每月1000元，但僅檢附98年3、4月份共
    400 元加油費用發票，且聲請人所提出之財產歸屬資料清單
    並未記載聲請人名下有任何車輛，則聲請人陳稱其需支出加
    油費用，顯無可採。
  3.通訊費用雖據其檢附98年3月單據2458元，然此一數額顯然
    遠高於一般人每月手機通話費用，無從認屬必要，聲請人雖
    主張其係因工作需要與客戶聯繫而支出此通信費云云，然聲
    請人自陳係於台灣菸酒股份有限公司擔任營利單位事務員一
    職，核其工作性質尚難認為有大量使用私人手機聯絡客戶之
    必要，是以聲請人此一主張顯無可採。
  4.房租部分，聲請人提出之租賃契約，其上並未記載租賃房屋
    所在地，已顯與常情有違；聲請人陳稱此一租約係承租其目
    前位於台北市○○路之居住地，然聲請人之主要薪資來源為
    臺灣菸酒公賣局花蓮營業處，此有聲請人提出之96、97年度
    綜合所得稅各類所得資料清單可稽，足認聲請人應於花蓮縣
    市工作，則聲請人何以需要於台北市租賃房屋居住，亦甚為
    可疑。
  5.另聲請人主張其父吳新傳年事已高，聲請人為父親土地貸款
    之保證人，每月為其還款6376元云云，固據其提出借據、存
    摺為證，然查，保證人僅於主債務人無力清償且經強制執行
    無效果時始負清償之責，主債務人年齡高低與其清償能力並
    無關連，反而年長者累積財富之時間遠較年輕人長，其資力
    較年輕人雄厚者比比皆是，自無年事已高即須由他人代為清
    償之理。聲請人並未舉證證明其父業已無力清償且經強制執
    行無效果，即於自身尚積欠大筆債務無法償還之狀況下，棄
    自己債務於不顧，反將有現之收入用以清償聲請人並無法律
    上義務需清償之債務，無異係以債權人之費用代為償還聲請
    人父親之債務，要非法之所許。
  6.綜上，上開所陳報之支出數額均無從認為必要，不能列入聲
    請人必要之生活費用。
  (三)按臺北市98年度最低生活費標準14,558元計算，聲請人每月
    平均薪資46,957扣除生活費14,558元及父母扶養費4,556 元
    後，尚餘27,843元可供支配，顯可負擔最大債權銀行所提出
    之每月19,000元清償方案而綽綽有餘。準此，債務人稱其顯
    無法負擔銀行所提協商條件而致協商無以成立等語，尚不足
    採。
三、綜上，債務人就此足以負擔之協商方案，故意不為同意，顯
    係規避前置協商程序，欠缺清理債務誠意，且其既能負擔，
    即無不能清償債務或有不能清償之虞可言，與消費者債務清
    理條例所定更生之要件，亦有未合。債務人本件更生之聲請
    ，顯有不可補正之要件欠缺，自不能准許，爰依首揭規定裁
    定如主文。
中    華    民    國    98    年    5    月    27    日
                  民事第三庭     法      官  陳怡雯
上為正本係照原本作成。
如不服本裁定，應於裁定送達後10日內，以書狀向本院提出抗告
，並繳納抗告費新臺幣1千元。
中    華    民    國    98    年    5    月    27    日
                                 書  記  官  鄭美華


司法院資訊處製作；財團法人民間司法改革基金會備份。
